【裁判字號】    94,訴,2168
【裁判日期】    950719
【裁判案由】    消防法
【裁判全文】
臺北高等行政法院判決
                                     94年度訴字第02168號
原      告  甲○○
被      告  臺北縣政府
代  表  人  乙○○縣長）住同.
訴訟代理人  丁○○
            丙○○
上列當事人間因消防法事件，原告不服內政部中華民國94年6月
14日台內訴字第0940003542號訴願決定，提起行政訴訟。本院判
決如下：
    主  文
原告之訴駁回。
訴訟費用由原告負擔。
    理  由
一、被告代表人於訴訟中變更為乙○○，經其於95年3 月1 日具
    狀聲明承受訴訟，核無不合，應予准許，核先敘明。
二、「按人民因中央或地方機關之違法行政處分，認為損害其權
    利或法律上之利益，經依訴願法提起訴願而不服其決定，得
    向高等行政法院提起撤銷訴訟。」「訴願人以外之利害關係
    人，認為第一項訴願決定，損害其權利或法律上之利益者，
    得向高等行政法院提起撤銷訴訟。」為行政訴訟法第4 條第
    1 項及第3 項所明定。次按「自然人、法人、非法人之團體
    或其他受行政處分之相對人及利害關係人得提起訴願。」、
    「訴願事件有左列各款情形之一者，應為不受理之決定：一
    ．．．三訴願人不符合第18條之規定者。」訴願法第18條及
    第77條第3 款亦分別定有明文。又按，關於當事人適格與否
    ，為法院應依職權調查之事項（最高法院32年上字第160 號
    判例）。而當事人就其訴訟標的須有實施訴訟之權能，否則
    其當事人為不適格。而關係當事人適格之要件，係屬權利保
    護要件，非訴訟成立要件，欠缺此項要件時，除具有行政訴
    訟法第107 條第1 項之情形外，法院無須先命當事人補正，
    應以當事人不適格欠缺權利保護要件，認其訴為顯無理由而
    以判決駁回之。
三、查原告原擔任台北都會大樓管理委員會主任委員，該大樓座
    落於臺北縣三重市○○街60號，被告所屬消防局第三大隊重
    陽分隊於94年1 月14日前往該大樓實施消防安全檢查，發現
    該大樓未製作共同消防防護計畫書，故開立「臺北縣政府消
    防局第三大隊重陽分隊消防安全檢 (複)查 不合規定限期改
    善通知單」 (第0000000 號)， 責由管理權人限於94年2 月
    14日前改善。嗣被告所屬消防局於94年2 月19日前往複查，
    該大樓仍未製作共同消防防護計畫書，除再開立「臺北縣政
    府消防局第三大隊三重專檢小組消防安全檢 (複)查 不合規
    定限期改善通知單」 (第0000000 號)， 並依消防法第13條
    第2 項、第40條規定開立「臺北縣政府消防局第三大隊三重
    專檢小組舉發違反消防法案件通知單」 (第001951號)予 以
    舉發，案經被告所屬消防局依其不合規定事項認定屬嚴重違
    規，於94年3 月10日以北府消預字第0940006506號處分書（
    下稱系爭處分）予以裁處罰鍰新臺幣 (下同)10,000 元之處
    分，該處分書上載有：「被處分人姓名：台北都會大樓管理
    委員會 (代表人：甲○○)」 及其個人身分證字號，原告據
    此向內政部提起訴願，經內政部以因當事人不適格為由而決
    定：「訴願不受理」，原告不服，遂向本院提起本件行政訴
    訟。是知本案之爭點在：原告是否為適格之當事人？
四、經查，系爭處分被處分人姓名欄載為「台北都會大樓管理委
    員會」（代表人：甲○○），有該系爭處分書附原處分卷足
    稽，足知系爭處分之對象為大樓管理委員會，非對台北都會
    大樓管理委員會之代表人即主任委員甲○○處分，原告主張
    依訴願法第18條規定自然人得提起訴願等云，容有誤解法令
    ，無足憑採。
五、又原告另稱系爭處分作成之時，自己已非台北都會大樓管理
    委員會主任委員，系爭處分仍記載代表人為原告姓名有錯誤
    ，處分無效等云。然查原告自承93年間係上開管理委員會之
    代表人，94年始不再擔代表人等語，有其94年1 月21日行文
    被告之書函影本一份附其起訴狀後足考。據之，縱所陳94年
    起不再擔任代表人屬實，惟系爭處分處罰之受處分人為台北
    都會大樓管理委員會，並非原告個人，系爭處分對此並無錯
    誤情形，前已言及，則系爭處分有關受處分人之代表人縱有
    誤寫情形，亦屬申請更正問題，未涉處罰對象錯誤致處分效
    力無效之問題，原告前開主張亦有未合，無足採取。
六、從而，原告並非系爭處分之受處分人，前開處分未損及原告
    之權利或其法律上之利益，依首揭判例規定與說明，原告提
    起本件行政爭訟，難認當事人適格，訴願決定，以訴願人欠
    缺當事人適格，而為不予受理之決定，於法並無不合。原告
    準備程序經合法通知復不到場爭執，僅執前詞提起本訴，在
    法律上顯無理由，且係無法補正之事項，爰不經言詞辯論，
    逕以判決駁回之。
據上論結，本件原告之訴為顯無理由，爰依行政訴訟法第107 條
第3 項、第98條第3 項前段，判決如主文。
中    華    民    國    95     年     7     月   19   日
                        第六庭審判長法  官 黃清光
                                    法  官 許瑞助
                                   法  官 陳鴻斌
上為正本係照原本作成。
如不服本判決，應於送達後20日內，向本院提出上訴狀並表明上
訴理由，如於本判決宣示後送達前提起上訴者，應於判決送達後
20日內補提上訴理由書（須按他造人數附繕本）。
中    華    民    國    95     年      7    月   19   日
                                    書記官 蔡逸萱


司法院資訊處製作；財團法人民間司法改革基金會備份。
